臺灣花蓮地方法院刑事判決
110年度訴字第230號
公  訴  人  臺灣花蓮地方檢察署檢察官
被      告  陸俊彥


選任辯護人  林國泰律師
            鍾年展律師（法扶律師，已解除委任）
第  三  人 
即參 與 人  許長凱


上列被告因違反槍砲彈藥刀械管制條例案件，經檢察官提起公訴
（110年度偵字第3573號），本院判決如下：
    主    文
陸俊彥犯非法寄藏可發射金屬或子彈而具殺傷力之槍枝罪，處有
期徒刑陸月，併科罰金新臺幣貳萬元，罰金如易服勞役，以新臺
幣壹仟元折算壹日。
參與人許長凱所有如附表所示之扣案槍枝，沒收之。
    犯罪事實
一、陸俊彥與許長凱（所涉違反槍砲彈藥刀械管制條例案件，另
    經臺灣花蓮地方檢察署檢察官為不起訴處分確定）為工作同
    事關係，其知悉槍砲彈藥刀械管制條例所列管之槍枝，非經
    中央主管機關許可，不得寄藏、持有，詎其於民國110年6月
    28日0時12分許，由陸俊彥駕駛車牌號碼000-0000號自小客
    車（下稱本案車輛）搭載許長凱至花蓮縣壽豐鄉臺11線19K
    跳浪隧道北上出口處，許長凱持如附表所示可發射金屬或子
    彈而具殺傷力之槍枝（下稱本案槍枝），在鄰海地點趁四下
    無人時試射槍枝，經測試完畢後，陸俊彥即基於非法寄藏可
    發射金屬或子彈而具殺傷力之槍枝，受許長凱之託而由許長
    凱將上開槍枝藏放於本案車輛內，以此方式寄藏之。嗣經員
    警於110年8月2日9時32分許持本院法官核發之搜索票，在花
    蓮縣花蓮市民光342號前陸俊彥本案車輛內，查扣本案槍枝
    ，而悉上情。
二、案經花蓮縣警察局吉安分局報告臺灣花蓮地方檢察署檢察官
    偵查起訴。
    理    由
一、本判決所引用之被告陸俊彥以外之人審判外之陳述，經檢察
    官、被告及辯護人同意作為證據使用（見本院卷第94至95、
    119頁）或不爭執其餘被告以外之人審判外之陳述之證據能
    力，本院審酌該等證據之取得過程並無瑕疵，與本案待證事
    實間復具有相當之關聯性，引為本判決所用之證據並無不當
    ，自得採為本件認定事實之基礎。其他本判決資以認定事實
    所憑之非供述證據，無證據證明係公務員違背法定程序所取
    得，依刑事訴訟法第158條之4反面解釋，均有證據能力。
二、上開犯罪事實，業據被告於偵查、本院準備程序及審理中坦
    承不諱，核與證人武文敏於警詢中之證述（見臺灣花蓮地方
    檢察署110年度他字第864號卷【下稱他卷】第9至13頁）、
    證人許長凱於偵查中之證述大致相符（臺灣花蓮地方檢察署
    110年度偵字第3573號卷【下稱偵卷】第136至137頁），並
    有現場照片（見他卷第35、41至43頁、偵卷第85至87頁）、
    本院搜索票（見偵卷第51頁）、花蓮縣警察局、花蓮縣警察
    局吉安分局搜索扣押筆錄暨扣押物品目錄表（見偵卷53至69
    頁）、扣押物品清單（見偵卷17頁）、內政部警政署刑事警
    察局110年9月15日刑鑑字第1100087251號鑑定書（見偵卷第
    113至118頁）、車輛詳細資料報表（見他卷第21頁）、監視
    器影像翻拍照片（見他卷第23、37至39頁、偵卷第81至83頁
    ）、通訊軟體LINE翻拍照片（見他卷第33頁）等資料在卷可
    稽，復有扣案本案槍枝可佐，足認被告上開任意性自白與事
    實相符，堪以採信，綜上，本案事證明確，被告犯行足堪認
    定，應依法論科。
三、論罪部分
　㈠核被告所為，係犯槍砲彈藥刀械管制條例第8條第4項之非法
    寄藏可發射金屬或子彈而具殺傷力之槍枝罪。
　㈡槍砲彈藥刀械管制條例第18條第4項前段適用之說明：
　⒈槍砲彈藥刀械管制條例第18條第4項前段規定：「犯本條例之
    罪，於偵查或審判中自白，並供述全部槍砲、彈藥、刀械之
    來源及去向，因而查獲或因而防止重大危害治安事件之發生
    者，減輕或免除其刑。」係採必減或免除其刑之寬典，法院
    並無不予減免之裁量權。又所謂供出來源及去向，依其犯罪
    型態兼有來源及去向者，固應供述全部之來源及去向。但其
    犯罪行為，僅有來源而無去向，或僅有去向而無來源者，祗
    要供述全部來源，或全部去向，即為已足，並非謂該犯罪行
    為，必須兼有來源及去向，始有上開規定之適用（最高法院
    111年度台上字第1586號判決意旨參照）。
　⒉辯護人為被告主張：本案確因被告供述而查獲本案槍枝來源
    等語。查被告本案為警查獲時，於110年8月2日警詢中陳稱
    ：本案槍枝是我同事許長凱借放在我車上的，是我同事的槍
    等語（見偵卷第37頁），嗣證人許長凱於110年10月28日於
    偵查中證稱：監視器畫面本案車輛旁邊穿著白色上衣、深色
    短褲之人是我，我手中拿的是獵槍（按：即本案槍枝），是
    我爸爸生前遺留下來的，打獵用的，我爸爸生前就有了，我
    都在外地工作，不太清楚多久了，家裡一直都有獵槍等語（
    見偵卷第136頁），核與被告供稱本案槍枝係許長凱所持有
    等節相符，又許長凱嗣經臺灣花蓮地方檢察署檢察官就所涉
    嫌所涉非法持有可擊發金屬或子彈槍枝罪嫌，以槍砲彈藥刀
    械管制條例第20條第1項規定，認係本案槍枝乃以許長凱係
    原住民族且係供其生活工具之用而行為不罰為由，而為不起
    訴處分確定等情，有該不起訴處分書在卷可參（見本院卷第
    15至16頁），依上可知，被告於警詢時已供述槍枝之來源，
    警方因而查獲附表所示槍枝之來源，即為證人許長凱所持有
    ，證人許長凱復於偵查中對於其持有本案槍枝坦承不諱等情
    ，應可認定。
　⒊證人許長凱雖經不起訴處分確定，然參之槍砲彈藥刀械管制
    條例第20條第1項規定：「原住民未經許可，製造、運輸或
    持有自製獵槍、其主要組成零件或彈藥；或原住民、漁民未
    經許可，製造、運輸或持有自製魚槍，供作生活工具之用者
    ，處新臺幣2000元以上2萬元以下罰鍰，本條例有關刑罰之
    規定，不適用之」。上開規定立法理由，略以：「原住民使
    用獵槍是有其生活上之需要，以法律制裁持有生活必需品之
    行為，是對原住民人權之嚴重傷害。因此，原住民持有獵槍
    者只要登記即可合法，而未經登記者則以行政罰加以處罰，
    這不但符合行政程序法之規定，也保障了原住民基本之生活
    權益。」（90年11月14日修正公布立法理由參照），觀諸上
    開規定之性質，僅排除相關刑罰制裁之適用，對未經許可持
    有者，仍得施加相關行政制裁，而非依行政罰法第11條第1項
    規定，據以阻卻行政罰之不法。鑒於槍砲彈藥刀械管制條例
    所列各罪係以不特定多數人之生命、身體之抽象危險為其保
    護內涵，足徵上開減刑規定，乃立法者本於非關於槍砲彈藥
    刀械管制條例之保護法益內容之考量，而係基於原住民族文
    化尊重及原住民族之權利保護，綜合考量下所創設之個人阻
    卻刑罰事由，據此，凡犯罪行為人具原住民族之身分，倘滿
    足前開「供生活工具之用」之要件者，即可直接排除阻卻其
    刑罰。從而，仍可認定被告本案供出槍枝來源並使檢警得以
    查獲不法行為，不因許長凱經前開不起訴處分書認定行為不
    罰，而認非屬查獲槍枝來源。被告既就所涉非法寄藏槍枝犯
    行，於偵、審中已坦認犯行，並經其供出槍枝來源，因而查
    獲證人許長凱之持有本案槍枝行為，本案槍枝復經扣案，是
    因認被告本案犯行有上開減刑規定之適用。辯護人此部分主
    張，應屬有據。
　⒋復核本案情節，本案尚無免除其刑之理由，乃依上開規定減
    輕其刑，辯護人進而為被告求為免刑之諭知，尚屬無憑。
  ㈢刑法第59條適用之說明：
  ⒈按犯罪之情狀顯可憫恕，認科以最低度刑仍嫌過重者，得酌
    量減輕其刑，刑法第59條定有明文。立法者就特定之犯罪，
    綜合各犯罪之不法內涵、所欲維護法益之重要性、防止侵害
    之可能性及事後矯正行為人之必要性等各項情狀，於刑罰法
    律規定法官所得科處之刑罰種類及其上下限（即法定刑）。
    惟犯罪之情狀千變萬化，為賦予法官在遇有客觀上顯可憫恕
    之犯罪情狀，於即使科處法定刑最低刑度，仍嫌過重之狀況
    時，得酌量減輕其刑至較法定最低度為輕之刑度，以符合憲
    法罪刑相當原則，爰訂定刑法第59條作為個案量刑調節機制
    ，以濟立法之窮。而該條所稱「犯罪之情狀」，與同法第57
    條所規定科刑時應審酌之「一切情狀」，並非有截然不同之
    領域，故是否依刑法第59條規定酌減其刑，自應就同法第57
    條各款所列事項，以及其他一切與犯罪有關之情狀，予以全
    盤考量，審酌其犯罪有無顯可憫恕之情狀，以為判斷（最高
    法院111年度台上字第795號判決意旨參照）。
　⒉經查：
　　⑴槍砲彈藥刀械管制條例第8條第4項規定：「未經許可，持
      有、寄藏或意圖販賣而陳列第1項所列槍砲者，處3年以上
      10年以下有期徒刑，併科新臺幣700萬元以下罰金」，是
      倘經持有、寄藏前開規定所列槍砲，其法定刑不可謂不重
      。
　　⑵證人許長凱證稱被告係與其一同前往海邊試射本案槍枝，
      我們都一起上下班，我沒有車，我們在和平上班，通常都
      坐被告的車，確認是否尚能擊發等語（見偵卷第136頁）
      ，並有監視器影像畫面可佐（見偵卷第81至82頁），依目
      前卷存資料僅可見本案槍枝係由許長凱所用，然僅被告單
      純寄藏本案槍枝而非出於其他犯罪或非法意圖所為，寄藏
      期間僅月餘，期間無衍生其他社會治安事件，或進而持用
      本案槍枝，顯見被告本案犯罪情節，洵非重大。
　　⑶再衡諸本案槍枝之寄藏者即許長凱，被告係因許長凱持本
      案槍枝前往試射，許長凱復因其供稱係原住民族且本案槍
      枝，乃其父親之遺物而認係為供生活工具之用，並經不起
      訴處分確定，業如前述，又許長凱乃依前開阻卻刑罰事由
      ，而經檢察官認無處罰之必要，是被告本案犯行所涉之不
      法性或者可罰性著實不高。
　　⑷據上各情，縱經被告前開槍砲彈藥刀械管制條例之減刑事
      由，依刑法第66條規定，應減輕至3分之2，仍須以有期徒
      刑1年之處斷刑相繩，非無法重情輕之憾，是本院綜合上
      開情狀，基於罪刑相當原則，適用刑法第59條規定減輕其
      刑，併依刑法第70條規定就上開減輕事由遞減之。
四、量刑審酌理由
  ㈠按刑法第57條規定，科刑時應以行為人之責任為基礎，並審
    酌第57條所列10款及一切情狀，以為量定刑罰之標準。上述
    規定，既以行為責任為刑罰量定之基礎，是法院於量刑時，
    自應區分出之犯罪情狀（行為相關事由）、一般情狀（行為
    人相關或其他刑事政策事由），以為量刑判斷（最高法院10
    8年度台上字第2036號、第4039號、110年度台上字第2633號
    、第3266號、第3445號、第4715號、第4957號、第4958號判
    決、111年度台上字第718號判決，均同此區分基準）。前者
    如犯罪動機、目的、犯罪時之所受之刺激、犯罪之手段、犯
    罪所生之危險或損害、違反義務之程度等量刑因子，藉此等
    與不法、罪責關聯之事項，以形構、確認結果非價程度、行
    為非價程度及罪責之整體形象，資為行為人之責任刑量定的
    主要依據；後者，如犯罪行為人之生活狀況、品行、智識程
    度或犯罪後之態度，以及犯罪行為人是否與被害人達成和解
    等修復性司法或社會復歸可能性等其他刑事政策上之考量，
    為調節所可能科處刑罰之科處，藉以盡力謀求行為人所應受
    之刑罰，係本於罪責原則所由生，並使刑罰得以受之節制，
    同時藉由行為人屬性或政策考量之量刑因子，決定是否發揮
    對責任刑之減輕作用，或認不予減輕，以求罪刑相當。
　㈡經查：
　⒈審酌被告自110年6月28日至同年8月2日經查獲為止，寄藏具
    有殺傷力之本案槍枝，對於不特定多數人生命、身體具有一
    定之抽象危險性，其因犯罪所生之危害，固得據以非難。惟
    被告自陳僅係暫時無法將本案槍枝送回許長凱老家而暫予借
    放，並無其他非法使用之動機或目的（見本院卷第176頁）
    ，此部分得資為量刑上之參酌因素。
　⒉除上開犯罪情狀，被告始終坦承犯行，犯後態度良好，被告
    本案犯行前並無相關前案科刑紀錄，有臺灣高等法院被告前
    案紀錄表在卷足考（見本院卷第11頁），上開一般情狀均足
    資為本案被告有利量刑依據。衡以被告於本院自述高中肄業
    之智識程度，目前在花蓮港起卸股份有限公司、同順砂石場
    開怪手，每月薪資約5萬多元，須扶養表妹，目前經濟狀況
    還可以之（見本院卷第176至177頁）之家庭、經濟及生活狀
    況，復有勞保資料查詢資料（見本院卷第57至59頁）、被告
    任職公司工作評比（見本院卷第109至111頁）、稅務電子閘
    門財產所得調件明細表（見本院卷第61至64頁）、戶口名簿
    （見本院卷第181至182頁）等資料在卷可參，綜合卷內一切
    犯罪情狀及一般情狀，依罪刑相當原則，並審酌被告之資力
    ，量處如主文之刑，併就併科罰金部分，諭知易服勞役之折
    算標準。　　
五、沒收部分　
  ㈠按違禁物，不問屬於犯罪行為人與否，沒收之，刑法第38條
    第1項定有明文。對第三人財產之沒收，乃刑法所明定，檢
    察官對特定被告及犯罪事實起訴之效力，涵括對被告及第三
    人沒收之法律效果，法院審理結果，認被告犯罪或有違法行
    為，且符合依法沒收之要件者，即有諭知沒收之義務，尚無
    待檢察官之聲請。從而，如涉及第三人財產之沒收，而檢察
    官未於起訴書記載應沒收第三人財產之意旨，審理中，第三
    人亦未聲請參與沒收程序，檢察官復未聲請者，法院為維護
    公平正義及保障第三人之聽審權，基於法治國訴訟照料義務
    之法理，認為有必要時，應依刑事訴訟法第455條之12第3項
    前段規定，本於職權，裁定命該第三人參與沒收程序，並依
    審理結果，而為沒收與否之判決（最高法院108年度台上大
    字第3594號裁定意旨參照）。又按參與人財產經認定應沒收
    者，應對參與人諭知沒收該財產之判決；認不應沒收者，應
    諭知不予沒收之判決。前項判決，應記載其裁判之主文、構
    成沒收之事實與理由，理由內應分別情形記載認定事實所憑
    之證據及其認定應否沒收之理由、對於參與人有利證據不採
    納之理由及應適用之法律，同法第455條之26第1項、第2項
    亦有明文。
　㈡查本案槍枝為槍砲彈藥刀械管制條例第4條第1項第1款所列槍
    砲，依同條例第5條規定，非經主管機關許可不得持有、寄
    藏，被告仍非法寄藏本案槍枝，應認係違禁物無訛，不因許
    長凱持有本案槍枝無處罰必要而有異。又本案槍枝為許長凱
    所有，經本院裁定命許長凱參與後，其對於是否沒收本案槍
    枝表示：沒有意見，由法院處理等語（見本院卷第177頁）
    ，爰依前開規定對本案槍枝宣告沒收之。
據上論斷，應依刑事訴訟法第299條第1項前段、第455條之26第1
項前段，判決如主文。
本案經檢察官戴瑞麒提起公訴，檢察官羅美秀到庭執行職務。
中　　華　　民　　國　　111 　年　　8 　　月　　10　　日
　　　　　　　　　刑事第三庭  審判長法　官　黃柏憲
                                    法　官　邱佳玄
　　　　　　　　　　　　　　　　　　法　官　林育賢
以上正本證明與原本無異。
如不服本判決應於收受送達後20日內向本院提出上訴書狀，並應
敘述具體理由。其未敘述上訴理由者，應於上訴期間屆滿後20日
內向本院補提理由書(均須按他造當事人之人數附繕本)「切勿逕
送上級法院」。
辯護人依據刑事訴訟法第346條、公設辯護人條例第17條及律師
法第32 條第2項、第36條等規定之意旨，尚負有提供法律知識、
協助被告之義務（含得為被告之利益提起上訴，但不得與被告明
示之意思相反）。
因疫情而遲誤不變期間，得向法院聲請回復原狀。
中　　華　　民　　國　　111 　年　　8 　　月　　11　　日

                                    書記官  鄭慧婷
附錄本案論罪科刑法條：
槍砲彈藥刀械管制條例第8條
未經許可，製造、販賣或運輸制式或非制式鋼筆槍、瓦斯槍、麻
醉槍、獵槍、空氣槍或第4條第1項第1款所定其他可發射金屬或
子彈具有殺傷力之各式槍砲者，處無期徒刑或5年以上有期徒刑
，併科新臺幣1000萬元以下罰金。
未經許可，轉讓、出租或出借前項所列槍砲者，處5年以上有期
徒刑，併科新臺幣1000萬元以下罰金。
意圖供自己或他人犯罪之用，而犯前2項之罪者，處無期徒刑或
七年以上有期徒刑，併科新臺幣1000萬元以下罰金。
未經許可，持有、寄藏或意圖販賣而陳列第1項所列槍砲者，處3
年以上10年以下有期徒刑，併科新臺幣700萬元以下罰金。

附表：
物品名稱 數量 備註 改造長槍 1支 ⑴槍枝管制編號0000000000，槍枝總長約135公分。 ⑵由金屬擊發機構、木質搶托及已貫通之金屬槍管組合而成，送鑑時槍管内具鋼珠，經取出後，擊發功能正常，可供擊發口徑0.27吋打釘槍用空包彈（作為發射動力），用以發射彈丸使用，具殺傷力，認係其他可發射金屬或子彈之槍枝。